【裁判字號】    99,消債更,44
【裁判日期】    990611
【裁判案由】    更生事件
【裁判全文】
臺灣臺南地方法院民事裁定            99年度消債更字第44號
聲 請 人即
債  務  人  甲○○○○○○
上列當事人依消費者債務清理條例，聲請更生事件，本院裁定如
下：
    主  文
債務人甲○○○○○○自民國九十九年六月十一日下午五時起開
始更生程序，並命司法事務官進行本件更生程序。
    理  由
一、按債務人不能清償債務或有不能清償之虞，且無擔保或無優
    先權之債務總額未逾新臺幣（下同）1,200萬元者，於法院
    裁定開始清算程序或宣告破產前，得向法院聲請更生。法院
    開始更生程序之裁定，應載明其年、月、日、時，並即時發
    生效力，消費者債務清理條例（下稱消債條例）第3條、第
    42條第1項、第45條第1項定有明文。又按債務人對於金融機
    構因消費借貸、自用住宅借款、信用卡或現金卡契約而負債
    務，在聲請更生或清算前，應提出債權人清冊，以書面向最
    大債權金融機構請求協商債務清償方案，並表明共同協商之
    意旨，消債條例第151條第1項亦有明文規定。
二、聲請意旨略以：聲請人即債務人甲○○○○○○任職於中央
    健康保險局南區分局，月薪33,584元，尚需扶養患有老人失
    智症之母親林蘇梅及未成年子女鄭旭倫，負債總額為5,035,
    705元，均為無擔保或無優先權之債務，名下有投資皇偉成
    型有限公司200,000元之財產，負債顯然超過資產甚多，已
    達不能清償債務或有不能清償之虞之程度。債務人曾以書面
    與最大債權金融機構臺灣中小企業銀行股份有限公司（以下
    簡稱臺灣中小企業銀行）請求共同協商，而該銀行於民國（
    下同）99年1月22日付與債務人協商不成立通知書。債務人
    僅係一般消費者，並未從事營業，債務人之無擔保或無優先
    權之債務總額未逾1,200萬元，復未經法院裁定開始清算程
    序或宣告破產，爰聲請更生等語。
三、經查：
（一）債務人於本件更生聲請前，曾以書面與最大債權金融機構
      臺灣中小企業銀行請求協商債務清償方案，並表明共同協
      商之意旨，消債條例第151條第1項定有明文。又債務人於
      依本條例第151條第1項規定請求協商債務清償方案後，協
      商不成立時，應付與債務人證明書。消債條例第151條第4
      項亦有明文。查臺灣中小企業銀行於99年1月22日付與債
      務人協商不成立通知書，此有債務人提出之前置協商不成
      立通知書在卷可稽。
（二）債務人主張現每月薪資收入33,584元，負債總額為5,035,
      705元，名下有投資皇偉成型有限公司200,000元之財產，
      且債務人僅是一般消費者，並未從事營業，債務人之無擔
      保或無優先權之債務總額未逾1,200萬元等事實，業據提
      出債權人清冊、財產及收入狀況說明書、財團法人金融聯
      合徵信中心信用報告書為證，及本院依職權調閱稅務電子
      閘門，函中央健康保險局查核屬實。
（三）另參酌內政部所公告99年度臺灣省低收入戶最低生活費用
      每人每月為9,829元【該統計係按照政府最近一年平均每
      人消費支出（包括食品費、衣著鞋襪費、房租水電費、家
      居管理費、醫療保健費、交通通訊費、娛樂教育費及雜項
      支出）百分之六十訂定】，是應認以9,829元為債務人每
      月之生活費用，債務人主張超越此範圍部分尚不足採信。
      惟債務人主張尚須扶養患有老人失智症之母親林蘇梅及未
      成年子女鄭旭倫，債務人母親患有老人失智症一節，有國
      立成功大學醫學院附設醫院診斷證明書在卷可查，故債務
      人撫養母親林蘇梅所須費用應較一般健康老人為高，債務
      人主張每月支出7,500元，尚堪採信。又成人部分之基本
      生活費用依上開標準計算，雖屬適當，然未成年子女部分
      既係依附於父母提供之住所共同生活，且其日常生活較為
      單純，是其基本生活費用當與成人之基本生活費用不同（
      如房租費、家居管理費、通訊費等費用即非未成年子女基
      本生活所需費用），因此，未成年子女之基本生活費用應
      參酌99年度綜合所得稅每人免稅額82,000元計算，每人每
      月基本生活所需約6,833元為適當，又該筆扶養費用須由
      聲請人夫妻共同分擔，認聲請人為其子女支出之扶養費用
      應以每月3,417元【計算式：6,833÷2＝3,416.5（元以下
      四捨五入）】為已足。據此，債務人每月必要支出費用共
      20,746元（計算式：9,829＋7,500＋3,417＝20,746元）
      。
（四）債務人之最大債權金融機構臺灣中小企業銀行，已將該筆
      房屋抵押貸款聲請拍賣該抵押房屋，受償約1,700,000元
      ，尚有不足額約1,505,227元，現經本院96年度執字第152
      64號執行命令強制扣薪。另京城商業銀行股份有限公司（
      以下簡稱京城銀行）之債務為保證債務，係債務人為其兄
      長乙○○作保證人，據債務人陳述因當時年輕無知且基於
      兄妹之情誼而作保，後因兄長停止繳款，房屋於92年間遭
      拍賣，不足之款項京城銀行向本院聲請強制扣薪（案號：
      本院96年度執字第9141號執行命令）扣款至今等情，業經
      本院依職權調取上開執行卷宗審閱無訛。故該等欠款均非
      由於債務人奢侈浪費等行為所致。又民間債權人丙○○，
      亦向本院聲請強制扣薪（案號：本院97年度執字第38439
      號執行命令），亦經本院依職權調卷核查屬實。因此債務
      人每月薪資因本院強制執行扣薪之金額共11,195元，由臺
      灣中小企業銀行、京城銀行、丙○○等3名債權人按債權
      額分配，以此方式清償債務。
（五）縱使債務人與金融機構債權人成立協商而撤銷強制執行，
      民間債權人丙○○仍不受上開協商之拘束。債務人每月薪
      資收入33,584元，扣除債務人每月必要支出費用20,746元
      及本院強制扣薪金額11,195元後，已顯然無法負擔臺灣中
      小企業銀行原提供之按月繳付6,800元之清償方案。
（六）且查債務人現任職中央健康保險局南區業務組業務助理，
      非屬國家考試錄取具公務員身份保障人員，有行政院衛生
      署中央健康保險局99年4月19日健保南字第0995009930 號
      回函附於本院卷第81頁可稽，是以債務人並非具有身份保
      障之公務人員，仍有隨時失業之可能，因此確有不能清償
      之虞。又債務人陳報本院，若准許更生每月願償還高達薪
      資一半以上之17,000元，顯見債務人有清償之誠意。
（七）債務人前未曾經法院宣告清算程序或宣告破產，亦未曾依
      消費者債務清理條例或破產法之規定而受刑之宣告等情，
      亦有本院民事紀錄科查詢表、臺灣高等法院被告前案紀錄
      表在卷可憑。
四、綜上所述，債務人僅係一般消費者，並未從事營業，其已達
    不能清償債務或有不能清償之虞之程度，其中無擔保或無優
    先權之債務，在1,200萬元以下，曾以書面與最大債權金融
    機構臺灣中小企業銀行請求協商債務清償方案而不成立，且
    未經法院裁定開始清算程序或宣告破產，又查無消債條例第
    6條第3項、第8條或第46條各款所定駁回更生聲請之事由存
    在，則債務人聲請更生，應屬有據，爰裁定如主文。
中    華    民    國    99    年    6     月    11    日
              民事第二庭      法  官  林念祖
上為正本係照原本作成。
本裁定不得抗告。
本裁定已於99年6月11日下午5時公告。
中    華    民    國    99    年    6     月    11    日
                              書記官  陳南山

司法院資訊處製作；財團法人民間司法改革基金會備份。
